# Proyecto Tolima

```{r, echo=FALSE, include=TRUE, message=FALSE, results='asis'}
authors <- unlist(noquote(yaml::yaml.load_file("04-ProyectoTolima.yml")$default))
cat(paste(authors, collapse = ", "), "\n") 
```

```{r, echo=FALSE, include=TRUE, message=FALSE, results='asis'}
affil <- unlist(noquote(yaml::yaml.load_file("04-ProyectoTolima.yml")$affiliation))
cat(paste(affil, collapse = ", "), "\n")
```

El proyecto Tolima surge como iniciativa del psicólogo Michael Steven Bonilla, quien se desempeña en Consorcio de Ingeniería ST. Michael Bonilla identificó que el [Ministerio del Interior en Colombia](https://www.mininterior.gov.co/proyectos-para-derechos-humanos-2023-ciclo-2/) presenta el Banco de Proyectos para las Comunidades Dirección de Derechos humanos ciclo II.

## La librería "FinancialMaths"  

En R, existe una librería de matemáticas financieras de uso sencillo para principiantes en lenguajes de programación. Esta librería se llama [FinancialMaths](https://www.quantargo.com/help/r/latest/packages/FinancialMath/0.1.1) que se desarrolló en Diciembre de 2016.   

```{r}
install.packages("FinancialMath")
library(FinancialMath)
```

En esta librería vamos a encontrar funciones muy útiles tales como:

1. Análisis de Flujos de Caja

```{r}
cf.analysis(cf=c(1,1,101),times=c(1,2,3),i=.04,time.d=TRUE)
```

2. Tasa Interna de Retorno (en inglés Internal Rate of Return)
```{r}
IRR(cf0=100,cf=c(1,1,30,40,50,1),times=c(1,1,3,4,5,6))
```


3. Valor Presente Neto (en inglés NPV) para una serie de flujos de caja y ofrece un diagrama de tiempo de los diagramas de flujo. Por ejemplo, supongamos que tenemos lo siguiente:

```{r}
NPV(cf0=100,cf=c(50,40),times=c(3,5),i=.01)
```

4. Tabla de Amortización

```{r}
amort.table(Loan=1000,n=2,i=.005,ic=1,pf=1) 
```

