---
title: "Introducción a la Analítica de Datos para la Gestión de Proyectos de Alta Complejidad"
- name: Juan C. Correa
  email: jcc@criticalcentrality.com
  affiliation: Critical Centrality Institute
date: "`r Sys.Date()`"
site: bookdown::bookdown_site
output: bookdown::gitbook
documentclass: book
bibliography: [book.bib, packages.bib]
biblio-style: apalike
link-citations: yes
---

# Prerequisitos {-}

Este es un pequeño demo de documentación realizada Markdown. Usted puede usar cualquier funcionalidad de documentos Markdown soportada por Pandoc (e.g., ecuaciones matemáticas $a^2 + b^2 = c^2$).

El paquete bookdown package can be installed from CRAN or Github:

```{r eval=FALSE}
install.packages("bookdown")
# or the development version
# devtools::install_github("rstudio/bookdown")
```

Recuerde que cada archivo Rmd contiene uno y solo un capítulo y cada capítulo está definido por encabezados de primer nivel #.

Para compilar este ejemplo a PDF, usted necesitará XeLaTeX. Se recomienda que instale TinyTeX (el cual incluye XeLaTeX): https://yihui.name/tinytex/.

```{r include=FALSE}
# automatically create a bib database for R packages
knitr::write_bib(c(
  .packages(), 'bookdown', 'knitr', 'rmarkdown'
), 'packages.bib')
```

<!--chapter:end:index.Rmd-->


## Introducción

Este es un breve ejemplo para ver cómo funciona. 

<!--chapter:end:01-Intro.Rmd-->

